【裁判字號】    91,交聲,241
【裁判日期】    920107
【裁判案由】    違反道路交通管理處罰條例聲明異議
【裁判全文】
臺灣基隆地方法院交通事件裁定                    九十一年度交聲字第二四一號
    原處分機關  台甲○交通事件裁決所
    異  議  人
    即受處分人  乙○○
右列受處分人因違反道路交通管理處罰條例案件，對於原處分機關九十一年九月二十
七日所為之處分（原處分案號：甲○裁三字第裁二二─ＡＸＸ○一六八四八號），聲
明異議，本院裁定如左：
    主  文
異議駁回。
    理  由
一、聲明異議意旨略以：異議人即受處分人於九十一年六月八日下午二時三十分許駕
    駛車號九Ｃ─二三二號營業小客車在台甲○○○○路○段二十四號前與駕駛車號
    ＧＤＳ─三六三號重型機車之第三人許慧苓所發生之擦撞事故，業於同年七月十
    九日在台甲○大安區調解委員會調解成立，惟原處分機關除對受處分人裁處罰鍰
    新臺幣（下同）六百元外，並處吊扣駕駛執照三個月之處分。受處分人之父親已
    七十餘歲，母親與姊姊均係重度精神病患，受處分人亦已育有一子待哺，受處分
    人為經濟支柱又無其他技能，此項吊扣駕駛執照之處罰，足使受處分人全家經濟
    陷入困境，實屬過重，受處分人願受罰鍰之處分，為此狀請撤銷原處分等語。
二、按「汽車駕駛人，爭道行駛有左列情形之一者，處新臺幣六百元以上一千八百元
    以下罰鍰：十、起駛前，不讓行進中之車輛、行人優先通行者」、「汽車駕駛人
    ，駕駛汽車違反道路交通安全規則，因而肇事致人受傷者，吊扣其駕駛執照三個
    月至六個月」、「汽車駕駛人有左列各款所列條款之一者，除依原條款處罰鍰外
    ，並予記點：一、有第三十三條、：：：、第四十五條：：：情形之一者，各記
    違規點數一點」，道路交通管理處罰條例第四十五條第十款、第六十一條第三項
    、第六十三條第一項第一款分別定有明文。又「行車前應注意之事項，依左列規
    定：六、起步前應顯示方向燈，注意前後左右有無障礙或車輛行人，並應讓行進
    中之車輛行人優先通行」，道路交通安全規則第八十九條第一項第六款亦設有規
    定。
三、本件受處分人即異議人乙○○於九十一年六月八日下午二時三十分許駕駛車號九
    Ｃ─二三二號營業小客車在台甲○○○○路○段二十四號前自路邊起駛時，因未
    注意讓行進中之車輛優先通行，而與駕駛車號ＧＤＳ─三六三號重型機車沿和平
    東路第四車道西往東方向行駛之第三人許慧苓發生擦撞事故，致許慧苓受有右腿
    撕裂傷、右手及右膝擦傷之傷害，並經台甲○政府警察局以受處分人係違反道路
    交通管理處罰條例第四十五條第十款、第六十一條第三項之規定，予以舉發；此
    有道路交通事故調查報告表、台甲○政府警察局交通警察大隊交通事故分析研判
    表、台甲○政府警察局大安分局交通分隊道路交通事故補充資料表影本各一份、
    台甲○政府警察局大安分局交通分隊道路交通事故談話紀錄表影本二份、台甲○
    政府警察局甲○警交大字第ＡＸＸ○一六八四八號舉發違反道路交通管理事件通
    知單影本一紙在卷可稽，異議人對於上開行車事故事實亦無爭執。經查：異議人
    即受處分人停車後自路邊起駛，應讓車道上行進中之車輛優先通行，第三人許慧
    苓係騎機車直行於第四車道，具有優先路權，異議人應注意而未注意讓許車先行
    ，又無不能注意之情事，其自路邊斜向左前方駛出而以左前車頭擦撞許車之右側
    車身，顯係違反道路交通安全規則第八十九條第一項第六款之規定，並因而肇事
    致人受傷。異議人已於九十一年七月十九日在台甲○大安區調解委員會與第三人
    許慧苓調解成立，並賠償該第三人之損害，有台甲○大安區調解委員會調解筆錄
    一份在卷可按；然異議人違規事實俱在，原處分機關援引上開規定，在法定行政
    罰則裁量範圍內從輕裁處異議人罰鍰六百元、吊扣駕駛執照三個月及記違規點數
    一點，並無不當。又道路交通管理處罰條例第六十一條第三項對於「駕駛汽車違
    反道路交通安全規則因而肇事致人受傷」者，依其情節處以吊扣駕駛執照三至六
    個月之行政罰，係對於危險行為而造成實害之行為人，予以一定時期之禁止駕駛
    處分，非全面限制行為人其他職業行為，並未逾越必要之程度，核屬維持道路交
    通安全必要而相當之方法；異議人其他經濟上困乏情事，不能據為豁免吊扣駕駛
    執照之事由。從而，本件異議為無理由，應予駁回。
四、據上論斷，應依道路交通案件處理辦法第十九條，裁定如主文。
中      華      民      國    九十二    年      一      月      七      日
                                  臺灣基隆地方法院交通法庭
                                          法  官  蔡  岱  霖
右正本證明與原本無異。
對於本件裁定如有不服，應於收受送達後五日內，向本院提出抗告書狀，敘述抗告之
理由，抗告於臺灣高等法院。
                                          書記官  許  世  賢
中      華      民      國    九十二    年      一      月      七      日


司法院資訊處製作；財團法人民間司法改革基金會備份。
